【裁判字號】    95,交抗,456
【裁判日期】    950823
【裁判案由】    違反道路交通管理處罰條例
【裁判全文】
臺灣高等法院交通事件裁定             95年度交抗字第456號
抗  告  人  甲○○
即受處分人
上列抗告人因違反道路交通管理處罰條例案件，不服臺灣板橋地
方法院，中華民國95年4月28日所為裁定（95年度交聲字第612號
），提起抗告，本院裁定如下：
    主  文
抗告駁回。
    理  由
一、本件原裁定意旨略以異議人即受處分人甲○○於民國95年2
    月21日下午2時39分許，駕駛車號8755—DQ號自用小貨車，
    行經臺北市○○路○段225號前時，因使用註銷駕駛執照駕駛
    之違規行為，經警舉發，嗣經原處分機關於95年3月16日以
    北監自裁字裁40—AEJ102045號違反道路交通管理事件裁決
    書，依道路交通管理處罰條例第21條第1項第6款之規定裁處
    異議人罰鍰新臺幣9,000元等情，此有上開裁決書、臺北市
    政府警察局95年2月23日AEJ102045號舉發違反道路交通管理
    事件通知單各一件在卷可稽。又本件裁決書確已於95年3月
    20日送達於異議人即受處分人位於臺北縣中和市○○路357
    號1樓之居所（參見異議人95年4月14日聲明異議狀所載之地
    址），並經上開居所有辨別事理能力之受僱人吳玉玲代為收
    受一情，亦有吳玉玲於收件人欄內蓋章代為收受上開裁決書
    之掛號郵件收件回執影本一紙附卷可稽，自均堪予認定。及
    按處理違反道路交通管理事件，有關文書送達之程序，依行
    政程序法之規定，違反道路交通管理事件統一裁罰基準及處
    理細則第5條定有明文；而依行政程序法第73條第1項規定，
    文書之送達於應送達處所不獲會晤應受送達人時，得將文書
    付與有辨別事理能力之同居人、受僱人或應送達處所之接收
    郵件人員。本件原處分機關將前開裁決書向受處分人為送達
    時，既已由應送達處所之有辨別事理能力之受僱人即吳玉玲
    於95年3月20日代為收受，本件裁決書之送達程序自屬合法
    。次按當事人非居住於處罰機關所在之鄉、鎮、市（包括縣
    轄市、省轄市及院轄市），但居住於受理聲明異議案件法院
    之管轄區域者，依本標準第2條第1款中之「地方法院在途期
    間」欄所載日數，扣除在途期間，法院訴訟當事人在途期間
    標準第4條第1款第2目定有明文。本件原處分機關係位於臺
    北縣樹林市○○路248巷7號，異議人則居住於臺北縣中和市
    ○○路357號一樓，依上揭規定所示，須扣除在途期間2日，
    故異議人如欲聲明異議，應於接到裁決書之翌日起22日內即
    於95年4月11日以前提出，惟異議人遲至95年4月14日始行提
    出，此有蓋有原處分機關收件章之異議人所提聲明異議狀附
    卷為憑，已逾法定不變期間，揆諸首揭說明，異議人聲明異
    議不合法律上之程式，應裁定予以駁回。
二、抗告意旨略以抗告人之居住地及戶籍地均為臺北縣中和市○
    ○路265巷56號4樓，且吳玉玲既非抗告人之受僱人，亦非抗
    告人之同居人，裁決書之送達並不合法，原裁定以裁決書業
    依行政程序法第73條第1項規定送達，顯有矛盾云云。
三、按受處分人，不服第八條主管機關所為之處罰，得於接到裁
    決書之翌日起20日內，向管轄地方法院聲明異議，道路交通
    管理處罰條例第87條第1項定有明文，此為交通異議事件之
    程序規定，為合法要件，受處分人之異議自需合於此項程序
    規定，法院始得受理為實體之審查。又依違反道路交通管理
    事件統一裁罰基準及處理細則第5條規定：「處理違反道路
    交通管理事件，有關文書送達之程序，依行政程序法之規定
    」，次按「送達，於應受送達人之住居所、事務所或營業所
    為之」、「應受送達人有就業處所者，亦得向該處所為送達
    」，「於應送達處所不獲會晤應受送達人時，得將文書付與
    有辨別事理能力之同居人、受僱人或應送達處所之接收郵件
    人員」、「送達，不能依前二條規定為之者，得將文書寄存
    送達地之地方自治或警察機關，並作送達通知書兩份，一份
    黏貼於應受送達人住居所、事務所、營業所或其就業處所門
    首，另一份交由鄰居轉交或置於該送達處所信箱或其他適當
    位置，以為送達。前項情形，由郵政機關為送達者，得將文
    書寄存於送達地之郵政機關」，行政程序法第72條第1項、
    第3項、第73條第1項及第74條第1項、第2項分別定有明文。
    查抗告人即受處分人甲○○於民國95年2月21日下午2時39分
    許，駕駛車號8755—DQ號自用小貨車，行經臺北市○○路○
    段225號前時，因使用註銷駕駛執照駕駛之違規行為，經警
    舉發，嗣經原處分機關於95年3月16日以北監自裁字裁40—
    AEJ10 2045號違反道路交通管理事件裁決書，依道路交通管
    理處罰條例第21條第1項第6款之規定裁處抗告人罰鍰新臺幣
    9,000元等情，此有上開裁決書、臺北市政府警察局95年2月
    23日AEJ102045號舉發違反道路交通管理事件通知單各一件
    在卷可稽。本件原處分機關將前開裁決書向抗告人為送達時
    ，已由應送達處所之有辨別事理能力之接收郵件人員即吳玉
    玲於95年3月20日代為收受，抗告人雖辯稱吳玉玲非上開應
    收受送達人，惟抗告人已自承吳玉玲係其老闆娘，此由原審
    95年5月25日下午12時22分之電話紀錄查詢可知（原審卷第
    24頁），且送達回證上亦已載明，故該應送達處所確為抗告
    人之就業營業處所，且抗告人於前之申訴書、陳述書等之地
    址亦均載為臺北縣中和市○○路357號1樓，有交通部公路總
    局臺北區監理所函可稽，抗告人95年4月14日聲明異議狀所
    載之地址亦同，亦有其聲明異議狀可憑，是本件裁決書之送
    達程序自屬合法。次按當事人非居住於處罰機關所在之鄉、
    鎮、市（包括縣轄市、省轄市及院轄市），但居住於受理聲
    明異議案件法院之管轄區域者，依本標準第2條第1款中之「
    地方法院在途期間」欄所載日數，扣除在途期間，法院訴訟
    當事人在途期間標準第4條第1款第2目定有明文。本件原處
    分機關係位於臺北縣樹林市○○路248巷7號，抗告人則居於
    臺北縣中和市○○路357號1樓，依上揭規定所示，須扣除在
    途期間2日，而前揭裁決書已於95年3月20日送達抗告人之就
    業營業所，有送達證書在卷可查，故抗告人應於接到裁決書
    之翌日起22日內，即於95年4月11日以前提出，惟受處分人
    遲至95年4月14日始行提出，此有蓋有原處分機關收件章之
    抗告人所提之聲明異議狀附卷為憑，是抗告人之聲明異議已
    逾首揭法律所定異議期間，原審因認受處分人之聲明異議不
    合法律上程式，且無從補正，而駁回其異議，經核並無不合
    ，抗告人之抗告為無理由，應予駁回。
四、依道路交通管理處罰條例第89條，道路交通案件處理辦法第
    26條，刑事訴訟法第412條裁定如主文。
中    華    民    國    95    年    8     月    23    日
                  交通法庭    審判長法  官  陳正雄
                                    法  官  蔡光治
                                    法  官  許宗和
以上正本證明與原本無異。
不得再抗告。
                                    書記官  沈秀容
中    華    民    國    95    年    8     月    24    日


司法院資訊處製作；財團法人民間司法改革基金會備份。
